# 投资性房地产确认问题

提问人：扮老江湖 时间：2016-04-21 15:49:20
背景描述：被审计单位属房地产开发企业，位于上海。本次报告期间为三年一期（ 2013 年度至 2016 年 3 月），拟用于发公司债。
2015 年年底，尚有部分在建的商业地产，公司董事会已通过决议，建成后用于出租。被审计单位用公允模式对投资性房地产进行后续计量。目前评估公司正在为这些在建商业地产做评估。 问题 1 ： 转为投资性房地产是否符合准则要求？如果可以转，除取得董事会决议外，项目组还需要取得什么审计证据？ 问题 2 ： 2015 年 12 月 31 日时点的评估报告有效期为 1 年，在确定 2016 年 3 月 31 日投资性房地产账面价值时，是否还需要对此时点的投资性房地产进行评估？ 问题 3 ：如果被审计单位报告期还有其他在租房产，只是没通过“投资性房地产”核算。是不是可以这样认为：首先需要调整到投资性房地产，认为是按成本模式计量。 2015 年 12 月 31 日这个时点算作会计政策变更（成本模式转为公允模式），需要得到 2013 年 12 月 31 日、 2014 年 12 月 31 日投资性房地产公允价值，按会计政策变更进行追溯调整？请教陈版@chenyiwei ，感谢！

回答人：chenyiwei
根据《讲解 2010 》，“正在建造或开发过程中将来用于出租的建筑物”也属于“已出租的建筑物”，可以确认为投资性房地产。通常情况下，对企业持有以备经营出租的空置建筑物或在建建筑物，如董事会或类似机构作出书面决议，明确表明将其用于经营租出且持有意图短期内不再发生变化的，即使尚未签定 租赁协议，也应视为投资性房地产。采用公允价值模式对投资性房地产进行后续计量的企业，对于在建投资性房地产（包括企业首次取得的在建投资性房地产），如果其公允价值无法可靠确定但预期该房地产完工后的公允价值能够持续可靠取得的，应当以成本计量该在建投资性房地产，其公允价值能够可靠计量时或完工后（两者孰早），再以公允价值计量。
问题 2 、 3 ，基本赞同胖狐狸的意见。

提问人：扮老江湖 时间：2016-04-21 19:32:23
谢谢陈版。由于要获得 2013 年 12 月 31 日等 4 个时点上的公允价值，在使用评估结果上，为符合公允价值准则，需要注意些什么？

回答人：chenyiwei
应聘请评估机构对这些不同时点分别进行追溯评估并出具评估报告，所使用的评估方法应当一致。

提问人：zhs7403 时间：2016-04-21 20:12:02
陈老师，cpa教材写的是尚未开发完工的商场不属于空置建筑物，不属于投资性房地产，因为需要达到开发完工状态。我理解似乎和讲解 2010 有差异，核心在于未完工是否确认？

回答人：chenyiwei
以讲解 2010 中的意见为准。

提问人：胖狐狸 时间：2016-04-21 20:52:49
陈版，想请教个问题哈。之前我一直听说一个说法，就是国内的准则体系以会计准则和应用指南为准，是有强制效力的，而讲解只是一家之言，并非有强制力需要遵循的准则。但我看到大家经常会引用讲解的文句来指导会计处理，是否说我之前听到的那个说法是不对的？ 还有就是您提到的讲解认为在建的建筑物只要有书面决议就可以用公允价值计量，这个内在的原理和逻辑是什么呢？感觉怪怪的，既然都没有达到可使用的状态，而且是决议了后续要拿来出租，也不可能建到一半拿去转手变现，此时允许他做投资性房地产从而有公允价值计量的可能性，又有什么用意呢？请陈版指点

回答人：chenyiwei
在 2006 年版本的企业会计准则体系中，基本准则属于部门规章（财政部令），准则正文和应用指南都是以“财会”文号发布的规范性文件，因此这两者都具有强制执行的法律效力。 2006 、 2008 、 2010 三个版本的准则讲解是由“财政部会计司编写组”编写并由人民出版社出版的书籍，其本身不具有强制执行的规范效力，但因为编写者都是财政部会计司的相关人员，所以被普遍公认为官方版的细化指引。但如我们此前多次讨论的，这个官方版的讲解中也包含一些错误，需要在使用中注意识别。
在建建筑物如有明确的决议将持有用于出租用途，则可以通过“投资性房地产——在建”科目核算，但多数情况下可能是成本计量，到完工后再转为完整的公允价值计量。在建期间的投资性房地产采用公允价值模式计量的情况很少见。

提问人：原来你就在这里 时间：2016-07-20 23:21:18
想请问陈版和各位老师：在建建筑物如果董事会或者类似机构作出书面决议就可以转为投资性房地产，通过“投资性房地产--在建”科目核算（成本模式计量），请问这样提前从非投资性房地产转为投资性房地产有什么意义呢，又不能收取租金。

回答人：chenyiwei
表明了管理层的意图，还是可以在一定程度上为报表使用者提供有用信息的，例如可以预测未来业务模式和租金收入金额等。

提问人：原来你就在这里 时间：2016-07-23 12:03:29
还有一个问题想请教陈版，既然持有以备经营出租的空置建筑物或者在建建筑物可以作为投资性房地产（只要有管理层书面决议），那为什么企业计划用于出租但尚未出租的土地使用权就不能作为投资性房地产呢？

回答人：chenyiwei
对土地使用权出租的限制还是比较多，所以单纯的土地使用权确认为投资性房地产的案例极少。一般情况下是不允许企业单纯为了出租而取得土地使用权的。

提问人：madfrog2011 时间：2018-07-28 20:39:54
1 、房地产开发企业购入的准备将来建造房产对外出租的土地使用权可以在一开始就确认为投资性房地产吗？ 2 、计划出租但尚未出租的土地使用权属于投资性房地产吗？

回答人：chenyiwei
1 、可以，但在房屋建成前不得采用公允价值计量。 2 、可以，条件是具备随时可对外出租的条件，且已在积极寻找租户。

提问人：呼叫帮助 时间：2018-08-12 11:42:43
本公司是房地产公司， 2017 年在北京购买了一栋写字楼（购房发票已经取得），管理层的目的是租和售。现在有的已经出租了，本公司已经调整到投资性房地产科目并计提折旧，问题是剩下的写字楼是作为存货还是固定资产合适？请教陈版！

回答人：chenyiwei
剩余部分如果是以出售为目的（也可能在出售前短期出租），则建议确认为存货。

提问人：呼叫帮助 时间：2018-08-13 13:39:54
陈版，问题是本公司购买的写字楼对方单位已经开具发票给本公司，我们现在放在存货是否给人给人感觉我单位再调节利润，放在固定资产就需要提前折旧了？这个问题陈版怎么理解？

回答人：chenyiwei
必须有管理层正式通过的关于持有意图的正式书面文件，且在可预见的未来不会发生变化；目前的实际操作与该文件的规定一致；该安排需证明符合商业实质且对本企业而言目前是最优选择。

提问人：lihang2016 时间：2018-08-17 12:00:13
请教版主：投资性房地产（公允价值计量模式下）收取的租金收入进“其他业务收入”，公允价值计量模式下又不进行折旧或摊销，那租金收入就没有对应的成本了，这跟收入要与成本对应矛盾吧

回答人：chenyiwei
公允价值计量资产和负债，就意味着放弃了配比原则。因为配比中的成本和费用很大程度上是对资产的历史成本进行人为摊销的结果，与公允价值计量本来就存在逻辑冲突，不能并存。

提问人：lihang2016 时间：2018-08-21 09:01:31
感谢解惑，那请问会计上对于一个假设主体纯粹做投资性房地产业务的公司，只要不处置，会计期间它的毛利率100%吗？有同事解释说只有最后处置后，从整个期间来看才是匹配的，那还是处置前不匹配。

回答人：chenyiwei
仍不排除将一些直接运营成本计入主营业务成本，所以完全无成本似乎也不现实。

提问人：冰封紫 时间：2018-08-22 09:01:55
陈版，我们公司主营业务就是投资开发建厂房然后对外出租，会计核算时厂房开发成本（不含买地成本）放在建工程，完工后结转到固定资产，土地成本单独核算放在了无形资产中，按照准则我们应该是投资性房地产，像我们这种情况土地成本有必要结转到房产成本中吗（固定资产）），收取的租金计主营业务收入，土地房产摊销计入了主营业务成本，请指教！

回答人：chenyiwei
不论对投资性房地产是采用成本模式还是公允价值模式，对已出租的建筑物，其所占用的土地也应一并转入投资性房地产核算。

提问人：呼叫帮助 时间：2018-08-24 15:35:14
陈版，本公司将一栋所有权是自己的加油站出租给别的公司，本公司将加油站所有的资产调整到投资性房地产并且以公允价值计量。
我认为调整到投资性房地产可以但是以公允价值计量我审计时不认可。请教陈版，您怎么看？

回答人：chenyiwei
首先这个是融资租赁还是经营租赁？其次加油站可能涉及到资质问题，是否仍必须以本企业的名义对外经营？

提问人：呼叫帮助 时间：2018-08-25 16:54:06
陈版，是经营租赁，不是以本企业的名义对外经营，请问是否可以作为投资性房地产处理？

回答人：chenyiwei
加油站不同于有活跃市场的普通房产，且其经营有特殊资质要求。本企业为了维持该加油站的经营资格可能需要发生重大的后续维护成本，相当于需为承租方提供重大的服务，因此建议谨慎考虑计入投资性房地产问题。